【裁判字號】    97,抗,1293
【裁判日期】    970819
【裁判案由】    假扣押
【裁判全文】
臺灣高等法院民事裁定                  97年度抗字第1293號
抗告人  甲○○
抗告人因與相對人乙○○間假扣押事件，對於中華民國九十七年
六月十六日臺灣桃園地方法院九十七年度裁全字第二九九八號所
為裁定提起抗告，本院裁定如下：
    主  文
抗告駁回。
抗告訴訟費用由抗告人負擔。
    理  由
一、按依民事訴訟法第一百三十八條之規定，送達不能依同法第
    一百三十六條、第一百三十七條規定為之者，得將文書寄存
    送達地之自治或警察機關，並作送達通知書兩份，一份黏貼
    於應受送達人住居所、事務所、營業所或其就業處所門首，
    另一份置於該送達處所信箱或其他適當位置，以為送達。寄
    存送達，自寄存之日起，經十日發生效力。寄存之文書自寄
    存之日起，寄存機關應保存二個月。本件原裁定於民國九十
    七年六月二十六日經送達於抗告人位於桃園縣龜山鄉大華村
    二十四鄰文化七路九十五巷二十五號二樓之住所地，未獲會
    晤抗告人本人，亦無受領原裁定正本之同居人或受僱人，而
    將送達之原裁定正本寄存於該管之桃園縣政府警察局龜山分
    局坪頂派出所，並據該所於原法院送達證書中記載當日為原
    裁定正本送達日期，且據送達郵局蓋同日即九十七年六月二
    十六日郵戳，有原法院送達證書在卷可稽（原審卷第二三頁
    ），經核並無違誤，抗告人稱該派出所警員登載不實送達日
    期云云，顯有誤會，合先敘明。
二、再按債權人就金錢請求或得易為金錢請求之請求，欲保全強
    制執行者，得聲請假扣押。而假扣押，非有日後不能強制執
    行或甚難執行之虞者，不得為之，民事訴訟法第五百二十二
    條第一項及第五百二十三條第一項分別定有明文。所謂不能
    強制執行，如債務人浪費財產，增加負擔，或就其財產為不
    利益之處分，將成為無資力之情形等是，所謂恐難執行，如
    債務人將移住遠方或逃匿是也（最高法院十九年度抗字第二
    三二號判例要旨參照）。又按請求及假扣押之原因，應釋明
    之。前項釋明如有不足，而債權人陳明願供擔保或法院認為
    適當者，法院得定相當之擔保，命供擔保後為假扣押，同法
    第五百二十六條第一、二項亦定有明文。則債權人聲請假扣
    押，應就其請求及假扣押之原因即有日後不能強制執行或甚
    難執行之虞者加以釋明；而若債權人就其請求及假扣押之原
    因絲毫未予釋明，法院尚且不得命供擔保後為假扣押，遑論
    為准免供擔保之假扣押裁定（最高法院九十四年度台抗字第
    六六五號九十七年度台抗字第二二號、第七號及九十六年度
    台抗字第六三一號、第七五○號裁判意旨參照）。
三、本件抗告人聲請及抗告意旨略以：相對人於九十七年二月十
    三日下午六時三十分駕駛自小客車於桃園縣正光街與法治路
    路口附近，應注意而未注意撞及伊，致伊嚴重受傷，肇事後
    至今遲遲不願理賠，唯恐相對人隱匿財產，日後有不能強制
    執行或甚難執行之虞，為保全強制執行，爰依民事訴訟法第
    五百二十二條之規定，聲請本件假扣押。伊係依原法院訴訟
    輔導處所提供之假扣押聲請例稿填寫而聲請本件假扣押，不
    負有應提出能即時調查之證據之義務，原法院認伊釋明不足
    ，竟未命伊補正即遽予裁定駁回，不僅使伊有受到突襲之感
    ，亦欠缺預測可能性，顯未盡職責而對伊保護不周。伊已於
    假扣押聲請狀上載明釋明如有不足，願提供擔保以代釋明，
    依法法院亦得准予假扣押，若拒絕人民請求而產生限制人民
    基本權之效果，則應敘明具體理由，以昭公信。相對人至今
    仍不願負完全損害賠償責任，而伊之損害（包括財產上及非
    財產上）仍在繼續狀態中，相對人僅賴乙份薪水維生，尚須
    扶養子女，名下財產沒多少，伊若不透過保全程序凍結相對
    人部分財產，其財產將被花費殆盡，縱伊取得勝訴判決，亦
    難以彌補伊損害云云，求為廢棄原裁定並准予以現金或以犯
    罪被害人保護協會所出具之保證書，或等值之公營行庫發行
    可轉讓定期存單預供擔保，請求裁定就相對人財產於新台幣
    （下同）七萬五千元之範圍內予以假扣押，並提出桃園縣政
    府警察局道路交通事故當事人登記聯單、和解書、桃庚聯合
    診所診斷證明書三紙等件為證（見原審卷第四至八頁）。
四、查抗告人雖主張相對人因駕車未注意而撞及伊，致伊嚴重受
    傷，肇事後遲不負完全損害賠償責任等情，並提出上開證據
    以佐其說，惟未據其提出相對人有前揭浪費財產，增加負擔
    ，或就其財產為不利益之處分，將成為無資力者，或將移住
    遠方或逃匿等不能強制執行或恐難執行等情形之證據於法院
    ，供法院得即時調查，足認抗告人絲毫未就其聲請假扣押之
    原因予以釋明，揆諸首開說明，法院即不得准予命其供擔保
    後為假扣押，原法院以：抗告人所提證物僅足證明兩造間有
    其所主張之本案債權存在，然就相對人有何隱匿或處分財產
    等情事，致抗告人有日後不能強制執行或甚難執行之虞，尚
    不足認係抗告人已就本件聲請假扣押之原因有所釋明等語，
    駁回抗告人本件假扣押之聲請，經核並無違誤，抗告意旨求
    予廢棄原裁定，為顯無理由，應予駁回。又本件抗告既顯無
    理由，即無命相對人就本件假扣押事件陳述意見之必要，併
    予敘明。
五、據上論結，本件抗告顯無理由，爰裁定如主文。
中    華    民    國    97    年    8     月    19    日
                    民事第十庭
                        審判長法  官  黃豐澤
                              法  官  林麗玲
                              法  官  吳光釗
正本係照原本作成。
不得再抗告。
中    華    民    國    97    年    8     月    20    日
                              書記官  秦慧榮


司法院資訊處製作；財團法人民間司法改革基金會備份。
